臺灣板橋地方法院刑事判決　　　　　　　　　　　　九十一年度訴字第一一六七號
　　公　訴　人　臺灣板橋地方法院檢察署檢察官
　　被　　　告　甲○○　男　三.
右列被告因偽造文書等案件，經檢察官提起公訴（九十年度偵字第二六七五號、九十
年度偵緝字第五七三號），本院判決如左：
    主  文
甲○○無罪。
    理  由
一、公訴意旨略以：被告甲○○前曾因竊盜案件，經法院判處有期徒刑十月，甫於民
    國八十六年十月二日執行完畢，竟不知悔改，於不詳日期取得乙○○國民身分證
    ，並複製影本留存，再於八十九年八月十四日，持乙○○國民身分證影本，並偽
    刻乙○○印章，冒用乙○○名義，利用不知情之通訊行業務員代填具乙○○行動
    電話業務申請書、同意書，並以偽刻之乙○○印章蓋印在上開文書上，向中華電
    信股份有限公司（簡稱中華電信公司）新莊營運處申辦電話號碼為000000
    0000、00000000000枝行動電話，致生損害於乙○○及中華電信
    公司。嗣經乙○○發覺後，向中華電信公司舉發，由中華電信公司新莊營業處訴
    請警方偵辦而循線查獲，因認被告涉有刑法第二百十六條、第二百二十條之行使
    偽造私文書罪嫌云云。
二、按犯罪事實，應依證據認定之，無證據不得推定其犯罪事實；不能證明被告犯罪
    者，應諭知無罪之判決，刑事訴訟法第一百五十四條及第三百零一條第一項分別
    定有明文。次按刑法第二百十條之偽造文書，以無制作權之人冒用他人名義而制
    作該文書為必要，如果行為人對於此種文書，本有制作之權，縱令其不應制作而
    制作，亦無偽造之可言；認定不利於被告之事實，須依積極證據，苟積極證據不
    足為不利於被告事實之認定時，即應為有利於被告之認定，更不必有何有利之證
    據，最高法院二十四年度上字第五四五八號及三十年度上字第八一六號判例亦著
    有明文。
三、公訴人認被告甲○○涉有刑法第二百十六條、第二百十條之行使偽造私文書罪嫌
    ，係以訊據被告甲○○固坦承有向中華電信公司申辦上開二枝行動電話號碼，惟
    矢口否認有偽造文書之犯行，辯稱，伊申辦行動電話有經過乙○○同意，印章也
    是乙○○的，………，伊替他辦大陸新娘，連聘金機票共二十萬元，他有簽發四
    張本票給伊，均未兌付，另外他有向伊拿八千元零用金，所以同意以伊申辦行動
    電話的費用折抵，另外印章是他向華泰銀行板橋民族路分行開戶時的印鑑章云云
    。然右揭犯罪事實，業據被害人乙○○指訴綦詳，且被告甲○○事前未得被害人
    乙○○之同意、授權，即以被害人名義申辦行動電話，亦迭經被害人在臺灣板橋
    地方法院檢察署偵查中陳述明確，此外，復有行動電話業務申請書、同意書影本
    各乙份附卷可稽，被告所辯，純屬卸責之詞，不足採信，被告罪嫌應堪認定等情
    為其論據。
四、訊據被告甲○○堅決否認有前揭公訴人所指之犯行，辯稱：八十九年六月十二日
    在華泰銀行板橋分行以乙○○之名義開設活期儲蓄存款帳戶，乙○○即將其新開
    戶之存摺、國民身分證及印章一併交付伊使用，伊有說手機及號碼申請完，再把
    存摺、國民身分證及印章還他，乙○○有同意伊去辦手機及號碼；伊只有在受託
    人欄填載及以自己之名義簽名蓋章，其餘申請內容由店員代填，並由店員代蓋乙
    ○○之印章等語。
五、經查被告甲○○於八十九年八月十四日某時許，未經乙○○之同意或授權，即持
    其所保管之乙○○國民身分證一張及印章一枚（該國民身分證及印章係因乙○○
    曾於八十九年六月十二日陪同甲○○至華泰銀行板橋分行以乙○○之名義開設活
    期儲蓄存款帳戶，並將其新開戶之存摺、國民身分證及印章一併交付甲○○，使
    甲○○得以使用該帳戶，而均在甲○○之保管中），前往臺北縣新莊市○○路○
    段四九號之神腦國際宇洋連鎖店，以其係乙○○之受託人名義，向該店人員出示
    其與乙○○之國民身分證，表示欲申請行動電話（手機）二枝，而接續利用不知
    情之該店人員代填具乙○○行動電話業務申請書、同意書各二紙，並代蓋乙○○
    之印章於其上，再由被告在其上之受託人欄填載及以自己之名義簽名蓋章後，將
    上開申請書、同意書各二紙交付不知情之神腦國際宇洋連鎖店人員持向中華電信
    股份有限公司臺灣北區電信分公司新莊營運處（簡稱中華電信公司）辦理，致中
    華電信公司誤信其係乙○○之受託人申請，乃陷於錯誤，而交付甲○○電話號碼
    為0000000000、0000000000之行動電話計二枝等情，業據
    被告自白如上，復據證人乙○○到庭結證稱伊並未同意甲○○以伊之名義去辦手
    機，伊根本不知情，伊當時若知道，即會表示反對等語明確，並有被告所提之神
    腦國際宇洋連鎖店名片一張、乙○○於八十九年八月十八日所立之切結書一紙及
    所附之乙○○國民身分證正反面影本各一紙、上開申請書、同意書各二紙及所附
    之甲○○、乙○○國民身分證正反面影本各一紙、乙○○於八十九年六月十二日
    至華泰銀行板橋分行以其名義所申設活期儲蓄存款帳戶資料上之乙○○印文及所
    附之乙○○國民身分證正反面影本附卷可稽。又卷附被告向中華電信公司申請電
    話號碼為0000000000、00000000000枝行動電話之行動電
    話業務申請書、同意書各二紙，其上之乙○○印章及所附之乙○○國民身分證正
    反面影本，均與乙○○於八十九年六月十二日至華泰銀行板橋分行以其名義所申
    設活期儲蓄存款帳戶資料上之乙○○印章及所附之乙○○國民身分證正反面影本
    相同，且與乙○○於本院審理時當庭所提之印章一枚（當庭蓋留卷附之印文十枚
    ）、國民身分證相同，顯見被告所持之乙○○國民身分證及印章均為真正；且就
    上開申請書、同意書各二紙之內容觀之，被告確係以乙○○之受託人名義申請行
    動電話無誤。再者，乙○○既坦承有申設活期儲蓄存款帳戶供甲○○使用之情事
    ，則衡情乙○○應會將該帳戶之存摺、國民身分證及印章一併交付甲○○，使甲
    ○○得以使用該帳戶，不可能僅交付甲○○該帳戶之存摺、而未將其國民身分證
    及印章一併交付甲○○，否則，將限制甲○○使用該帳戶提領資金出來，是乙○
    ○之存摺、國民身分證及印章應均在甲○○之保管中至明，甲○○就其曾獲得乙
    ○○之同意或委託申請行動電話使用一節，既不能舉證以實其說，復未能提出證
    明之方法供本院查證，則其所辯「乙○○有同意伊去辦手機及號碼」云云，即無
    足採。本件被告既係以乙○○之受託人名義申請行動電話，而非冒乙○○之名義
    申請行動電話，則被告於上開申請書、同意書各二紙所為之填載及利用不知情之
    神腦國際宇洋連鎖店人員代填及代蓋乙○○之印章之行為，雖有冒稱其係乙○○
    之受託人及利用不知情之神腦國際宇洋連鎖店人員代為乙○○署押（簽名及蓋章
    ）情形，致中華電信公司誤信其係乙○○之受託人申請，乃陷於錯誤，而交付甲
    ○○電話號碼為0000000000、0000000000之行動電話計二
    枝，但此乃涉嫌詐欺取財之犯行（未經起訴），究與刑法第二百十條之偽造私文
    書，係以無制作權之人冒用他人名義而制作該文書之情形不符，公訴意旨，尚有
    誤會。核被告所為尚與刑法第二百十六條、第二百十條之行使偽造私文書罪之構
    成要件有間，自難遽以該罪相繩。此外，復查無其他積極證據足以證明被告有上
    開行使偽造私文書之犯行，揆諸前揭意旨，不能證明被告犯罪，自應諭知無罪之
    判決。
六、至被告是否因本件起訴之事實另涉嫌詐欺取財之犯行，因本件所起訴之事實部分
    ，應諭知無罪之判決，其理由業如前述，則被告另涉嫌詐欺取財部分與本案所起
    訴之部分，彼此之間即無牽連犯之裁判上一罪關係，本院無從併予審理，應另由
    檢察官依法辦理，併予明。
據上論斷，應依刑事訴訟法第三百零一條第一項判決如主文。
本案經檢察官陳伯厚到庭執行職務
中    華    民    國      九十一      年      十二     月     二十七    日
                                      臺灣板橋地方法院刑事第一庭
                                          法  官  楊  千  儀
右正本證明與原本無異。
如不服本判決，應於判決送達後十日內，向本院提出上訴狀。
                                          書記官  吳  河  東
中    華    民    國      九十一      年      十二     月     二十七    日
